臺灣臺北地方法院民事簡易判決
111年度北簡字第6102號
原      告  富邦產物保險股份有限公司

法定代理人  賴榮崇
訴訟代理人  鍾富丞
            黃律皓
被      告  黃志強




            永真交通有限公司

法定代理人  薛雅珍
訴訟代理人  李鴻賓
上列當事人間損害賠償事件，本院於民國111年6月30日言詞辯論
終結，判決如下：
    主      文
被告黃志強、永真交通有限公司應連帶給付原告新臺幣119,715
元，及自民國111年2月22日起至清償日止，按年息5%計算之利息
。
原告其餘之訴駁回。
訴訟費用新臺幣1,990元，其中新臺幣1,300元由被告連帶負擔，
餘由原告負擔。
本判決原告勝訴部分得假執行。但被告如以新臺幣119,715元為
原告預供擔保，得免為假執行。 
    事實及理由
一、原告主張：民國109年1月3日下午3時許，被告黃志強駕駛車
    號000-0000號營業小客車（下稱肇事計程車，靠行於被告永
    真交通有限公司，下稱永真公司），行駛於桃園市龜山區大
    同路（往龜山國中方向），行至桃園市龜山區大同路口與萬
    壽路2段交岔路口，適有訴外人鄭志榮駕駛、通達智能運籌
    股份有限公司所有、原告承保之車號000-0000號營業小貨車
    （下稱系爭貨車）行駛於萬壽路2段（往迴龍方向），被告
    黃志強駕駛肇事計程車因闖紅燈、無照駕駛之過失，致肇事
    計程車車頭直接撞及系爭貨車右側車身，系爭貨車受損經送
    廠修復，共支出新臺幣（下同）189,317元（零件108,223元
    、工資81,094元），其損害肇因於黃志強之過失行為，被告
    永真公司對黃志強有選任、指揮、監督之權，應與黃志強負
    連帶賠償之責，為此依侵權行為、保險代位、民法第188條
    第1項，代位被保險人向被告求償等語。並聲明：被告應連
    帶給付原告189,317元，及自起訴狀繕本送達翌日起至清償
    日止，按年息5%計算之利息。
二、被告之答辯：
  ㈠被告黃志強則以：伊當時未注意前方號誌確有疏失等語置辯
    。
　㈡被告永真公司則以：黃志強僅是向伊承租車輛，並非受僱於
    伊；黃志強駕駛計程車路線是其自行決定且盈虧自負，顯非
    為伊服勞務，亦未受伊選任、監督，伊無須負僱用人責任等
    語。並聲明：原告之訴駁回。
三、本院之判斷：
  ㈠按因故意或過失，不法侵害他人之權利者，負損害賠償責任
    ；又汽車、機車或其他非依軌道行駛之動力車輛，在使用中
    加損害於他人者，駕駛人應賠償因此所生之損害，民法第18
    4條第1項前段、第191條之2前段分別定有明文。次按駕駛人
    駕駛汽車，應遵守道路交通號誌之指示；汽車駕駛人，駕駛
    執照業經吊銷、註銷仍駕駛小型車或機車，處6,000元以上1
    2,000元以下罰鍰，並當場禁止其駕駛，道路交通安全規則
    第90條第1項前段、道路交通管理處罰條例第21條第1項第4
    款亦有明文。原告主張被告黃志強前揭過失侵權行為之事實
    ，業據其提出道路交通事故初步分析研判表、當事人登記聯
    單，事故現場圖等件為證，並有本院依職權調閱桃園市政府
    警察局交通警察大隊111年1月18日桃警交大安字第11100011
    02號函附之道路交通事故現場圖、事故調查表、談話紀錄表
    、現場及車損照片、駕照及行照翻拍照片、公路監理電子閘
    門查詢結果等件可佐（見本院卷第49-74頁），被告黃志強
    亦不否認其闖紅燈之過失，且因駕照註銷而廢止執業登記登
    之事實，則原告請求被告黃志強負侵權行為損害賠償責任，
    即屬有據。
　㈡次按受僱人因執行職務，不法侵害他人之權利者，由僱用人
    與行為人連帶負損害賠償責任。但選任受僱人及監督其職務
    之執行，已盡相當之注意或縱加以相當之注意而仍不免發生
    損害者，僱用人不負賠償責任，民法第188 條第1項定有明
    文。又按民法第188條僱用人責任之規定，係為保護被害人
    而設。故該條所謂受僱人，非僅限於僱傭契約所稱受有報酬
    之受僱人，凡客觀上被他人使用為之服勞務而受其監督者，
    均屬之（最高法院111年度台上字第737號判決意旨參照）。
    經查，肇事計程車為被告永真公司所有，且該計程車右後車
    身標示「永真」字樣（見本院卷第19、67頁），黃志強亦自
    陳需繳交靠行費每日700元予永真公司等語，合約書亦約定
    黃志強在駕駛期間若有違警、酒後駕車、酒後肇事，永真公
    司立即終止契約等語，此有計程車租賃駕駛合約書在卷可佐
    （見本院卷第171頁以下、191頁），基於以上事證，黃志強
    於前揭時地之駕車行為，顯有為永真公司執行職務之外觀，
    客觀上足以使他人認黃志強係為永真公司服勞務之人，並受
    永真公司選任、監督，應認永真公司為黃志強形式上之僱用
    人。黃志強既係於計程車租賃期間，駕駛肇事計程車，對原
    告承保之系爭貨車造成損害，且永真公司並未舉證證明已盡
    相當之注意，或縱加以相當之注意而仍不免發生本件交通事
    故，則依民法第188條第1項前段規定，永真公司自應與黃志
    強負連帶賠償責任，被告永真公司所辯上情，並非可採。
  ㈢再按損害賠償以回復原狀為原則，於舊品以新品更換時，應
    扣除合理之折舊，方屬允當。本件參酌固定資產耐用年數表
    、固定資產折舊率、營利事業所得稅查核準則第95條第6項
    等規定，計算系爭貨車修繕費用更換零件應折舊金額，加計
    工資後，原告得請求賠償必要修繕費用為119,715元（詳如
    附表一所示），逾此範圍之請求，則屬無據。
四、綜上，原告依上開法律關係，請求被告永真交通有限公司、
    黃志強連帶給付119,715元，及自起訴狀繕本送達最後被告
    翌日即111年2月22日（見本院卷第95、97頁）起至清償日止
    ，按年息5%計算之利息，為有理由，應予准許；逾此範圍之
    請求，為無理由，應予駁回。
五、本件事證已臻明確，兩造其餘攻擊防禦方法及所舉證據，核
    與本件判決結果不生影響，爰不再逐一論列。
六、本件原告勝訴部分係適用簡易訴訟程序所為被告敗訴判決，
    應依職權宣告假執行；併依職權諭知被告得供擔保而免為假
    執行。
七、訴訟費用負擔之依據：民事訴訟法第79條、第85條第2項。
    依職權確定訴訟費用額為1,990元（第一審裁判費），其中1
    ,300元由被告連帶負擔，餘由原告負擔。
中　　華　　民　　國　　111 　年　　7 　　月　　22　　日
                  臺北簡易庭  法  官　張瓊華
上列正本係照原本作成。
如不服本判決，應於判決送達後20日內向本庭（臺北市○○○路0段
000巷0號）提出上訴狀（須附繕本）。如委任律師提起上訴者，
應一併繳納上訴審裁判費。
中　　華　　民　　國　　111 　年　　7 　　月　　22　　日
　　　　　　　　　　　　　　　書記官  賴敏慧 
附表一：扣除零件折舊後得請求之金額（以下均為新臺幣）　　
車號 出廠時間 （註1） 事故日期 車種/耐用年限 已使用時間（註2） KPA-1290號 107年3月 109年1月3日 營業小貨車/4年 1年10月 估價單所載零件費用 扣除折舊後之零件費用（A）（註3） 估價單所載工資費用（B） 原告得請求被告給付之金額（A）+（B）  108,223元 38,621元 81,094元 119,715元  
註1：行照未載明出廠日推定為該月15日
註2：未足1月以1月計。
註3：折舊計算式詳附表二。　

附表二：（小數點以下四捨五入）
折舊時間 金額 第1年折舊值        108,223×0.438=47,402 第1年折舊後價值    108,223-47,402=60,821 第2年折舊值        60,821×0.438×(10/12)=22,200 第2年折舊後價值    60,821-22,200=38,621